臺灣高等法院高雄分院刑事判決　　　　96年度上訴字第1040號
上　訴　人　臺灣高雄地方法院檢察署檢察官
上　訴　人
即　被　告　甲○○
　　　　　　　　　　（另案於臺灣高雄監獄執行中）
上列上訴人因被告違反毒品危害防制條例案件，不服臺灣高雄地
方法院96年度訴字第1049號中華民國96年3月30日第一審判決（
起訴案號：臺灣高雄地方法院檢察署96年度毒偵字第1772號、併
辦案號：同署96年度毒偵字第3196、3496號）提起上訴，本院依
簡式審判程序判決如下：
     主  文
原判決撤銷。
甲○○施用第一級毒品，處有期徒刑壹年貳月。
     事  實
一、甲○○前因施用毒品案件，經送強制戒治，於民國91年2 月
    19日停止戒治付保護管束，並於同年5 月30日保護管束期滿
    執行完畢。又因施用毒品案件，經臺灣高雄地方法院於95年
    7 月11日，以95年度訴字第2057號判處有期徒刑8 月確定，
    尚未執行。仍不知悔改，於前述強制戒治執行完畢釋放後5
    年內，又自95年11月7 日起至96年1 月31日止，基於反覆施
    用第一級毒品海洛因之犯意，在其高雄縣旗山鎮○○街31巷
    36之2 號住處，以注射方式施用海洛因多次。於95年11月8
    日18時20分許，在高雄縣內門鄉○○村○區○○道路上。為
    警盤查後採其尿液送驗，呈現嗎啡陽性反應。又於95年11月
    22日14時35分許，因另犯竊盜案件，經警採其尿液送驗結果
    ，呈現嗎啡陽性反應。嗣於96年2 月1 日12時許，因案被通
    緝，為警於其上開住處查獲，經警採其尿液送驗結果，呈現
    嗎啡陽性反應，而查獲上情。
二、案經臺南縣警察局新化分局、高雄縣政府旗山分局移送臺灣
    高雄地方法院檢察署檢察官偵查起訴及移送併辦。
    理  由
一、上開事實，業據上訴人即被告甲○○於原審及本院審理時供
    承不諱，且被告先後被警查獲，經警採其尿液送驗結果，均
    呈現嗎啡陽性反應，有長榮大學95年12月15日確認報告1 份
    、臺灣檢驗科技股份有限公司95年11月27日編號：KH2006B0
    000000及96年2 月12日編號：KＺ000000000000號濫用藥物尿
    液檢驗報告各1 份在卷可稽。足見被告之自白與事實相符，
    自得採為認定被告犯罪之證據。綜上所述，本件事證明確，
    被告之犯行，堪以認定。
二、被告前因施用毒品案件，經送強制戒治，於民國91年2 月19
    日停止戒治付保護管束，並於同年5 月30日保護管束期滿執
    行完畢，有臺灣高等法院被告前案紀錄表在卷可稽。被告於
    前述強制戒治執行完畢釋放後5 年以內，再犯本件施用第一
    級毒品罪，自應依法論科。
三、按刑事法若干犯罪行為態樣，本質上即具有反覆、延續實行
    之特質，則行為人若基於單一犯意，在密切接近之一定時、
    地，持續實行之多次該等犯罪行為，而依社會通念，於客觀
    上認為符合1 個反覆、延續性之行為概念者，於刑法評價上
    ，即應僅成立一罪，學理上所稱「集合犯」即屬之。另判斷
    何種構成要件行為，可認符合上述概念，首先固應藉助文義
    解釋，惟當法條文義有所不明時，則須探究該犯罪處罰規範
    之目的為解釋，並參酌一般犯罪典型之實施型態予以綜合判
    斷。又並非所有構成要件之行為具有反覆實施之特質，即當
    然成立集合犯，而得評價為一罪，仍須行為人係基於單一犯
    意，在密切接近之一定時、地，持續實行之多次犯罪行為，
    侵害同一法益，而依社會客觀通念，認為符合1 個反覆、延
    續性之行為概念，始得評價為一罪。因此，行為人之數次犯
    罪行為，在主觀上如係分別起意，或客觀上非係利用同一機
    會為之，在評價上即應成立數罪。由於毒品具有成癮性、濫
    用性（毒品危害防制條例第2 條第1 項參照），施用者一經
    上癮，即難戒斷，在其主觀依賴毒品之心理下，須持續、密
    接施用毒品以解癮，再犯率高，否則難以承受毒癮發作之痛
    苦，是施用毒品行為，本質上具有反覆實施之行為特性、得
    成立「集合犯」甚明。
四、按海洛因係毒品危害防制條例第2 條第2 項第1 款所定之第
    一級毒品。是核被告所為，係犯毒品危害條例例第10條第1
    項之施用第一級毒品罪。其為施用而持有海洛因之低度行為
    ，應為施用之高度行為所吸收，不另論罪。又被告自95年11
    月7 日起至同年月21日止，及95年11月24日起至96年1 月31
    日止施用海洛因之犯行，雖未經公訴人起訴，惟被告此部分
    行為與起訴事實（95年11月21日施用海洛因之行為）具有集
    合犯之實質上一罪關係，為起訴效力所及，自得一併審理。
五、原審予以被告論科，固非無見，惟查被告自95年11月7 日至
    同月21日止，及95年11月24日起至96年1 月31日止之施用海
    洛因犯行，與起訴事實具有實質上一罪關係，為起訴效力所
    及，自應一併審理，原審未及審酌，自有未合。公訴人及被
    告上訴意旨，執此指摘原判決不當，為有理由，自應由本院
    將原判決撤銷改判。爰審酌被告前因施用毒品犯行，業經觀
    察、勒戒及強制戒治後，猶再施用毒品不輟，顯見其毒癮非
    淺，施用毒品除戕害自身健康外，對社會秩序亦產生不良影
    響，並考量本件被告施用毒品之時間、頻率，以及犯後坦承
    犯行，尚知悔悟等一切情狀，量處如主文第2 項所示之刑，
    以資懲儆。
據上論斷，應依刑事訴訟法第369 條第1 項前段、第364 條、第
299 條第1 項前段，毒品危害防制條例第10條第1 項，判決如主
文。
本案經檢察官陳宗吟到庭執行職務。
中　　華　　民　　國　　96　　年　　6 　　月　　14　　日
                  刑事第三庭    審判長法  官  周賢銳
                                      法  官  黃仁松
                                      法  官  謝宏宗
以上正本證明與原本無異。
如不服本判決應於收受本判決後10日內向本院提出上訴書狀，其
未述上訴理由者，並得於提起上訴後10日內向本院補提理由書
狀（均須按他造當事人之人數附繕本)「 切勿逕送上級法院」。
中　　華　　民　　國　　96　　年　　6 　　月　　15　　日
                                書   記　 官  熊惠津
附錄本判決論罪科刑法條：
毒品危害防制條例第10條第1項
施用第一級毒品者，處 6 月以上 5 年以下有期徒刑。
                                                      Ｆ
